臺灣嘉義地方法院刑事判決
111年度金訴緝字第12號
公  訴  人  臺灣嘉義地方檢察署檢察官
被      告  李佳峻




上列被告因違反洗錢防制法等案件，經檢察官提起公訴（110 年
度偵字第6928、9347、6482、6295、10618 、11096 號、110 年
度偵緝字第429 號），及移送併辦（111 年度偵字第4259、6860
號）本院依簡式審判程序審理，判決如下：
    主    文
丙○○幫助犯洗錢防制法第十四條第一項之一般洗錢罪，處有期
徒刑陸月，併科罰金新臺幣壹萬元，罰金如易服勞役，以新臺幣
壹仟元折算壹日。
    犯罪事實
一、丙○○可預見金融機構帳戶係個人理財之重要工具，如提供
　　予缺乏信賴基礎之他人使用，將可能幫助犯罪集團利用作為
　　財產犯罪之人頭帳戶及掩飾或隱匿他人之犯罪所得，且對方
　　提領後即會產生遮斷金流以逃避國家追訴、處罰之效果，竟
　　基於縱將金融帳戶資料交予他人，他人可能利用該帳戶作為
　　詐欺取財，並利洗錢之實行，亦不違背其本意之幫助犯意，
　　於民國110 年3 月11日前不詳時間，將其名義向華南商業銀
　　行股份有限公司朴子分行申辦帳號000-000000000000帳戶（
　　下稱華南銀行帳戶）之存摺、提款卡暨密碼提供予「李鴻麒
　　」之男子，容任對方或所屬詐欺集團成員作為人頭帳戶使用
　　。該詐欺集團成員共同基於意圖為自己不法所有、洗錢之犯
　　意聯絡，分別於如附表所示時間、對如附表所示被害人佯以
　　如附表所示詐術，使渠等陷於錯誤，分別依指示將款項匯入
　　上開華南銀行帳戶內【被害人、詐騙方式、匯款時間、匯款
　　金額、人頭帳戶等均詳如附表所載】，旋遭轉出提領一空而
　　掩飾或隱匿該等犯罪所得之所在及去向。嗣如附表所示被害
　　人察覺受騙而報警處理，始循線查獲。
二、案經戊○○訴由臺中巿政府警察局第三分局、己○○訴由基
　　隆市警察局第三分局、庚○○與乙○○訴由嘉義縣警察局朴
　　子分局；甲○○訴由桃園市政府警察局大溪分局；丁○○訴
　　由高雄市政府警察局仁武分局報請臺灣嘉義地方檢察署檢察
　　官偵查起訴暨移送併辦。
    理  由
一、本件被告所犯為死刑、無期徒刑、最輕本刑為3 年以上有期
　　徒刑以外之罪，且非高等法院管轄第一審之案件，於本院準
　　備程序進行中，被告就被訴事實為有罪之陳述，經告以簡式
　　審判程序之旨，並聽取公訴人、被告之意見後，本院合議庭
　　裁定由受命法官獨任進行簡式審判程序。
二、認定犯罪事實所憑之證據及理由： 
    上揭犯罪事實，業據被告於本院準備及審理時坦承不諱，且
　　經證人即告訴人戊○○、己○○、庚○○、乙○○、甲○○
　　、丁○○指訴遭詐騙而匯款等節在卷，復有上開華南銀行帳
　　戶之交易明細（見嘉警2013卷第17-21 頁），及如附表所示
　　「證據出處」欄所載卷證可稽。堪認被告上開任意性之自白
　　，確與事實相符。從而，本件事證明確，被告犯行洵堪認定
　　，應予依法論科。
三、論罪科刑：
  ㈠按刑法第30條之幫助犯，係以行為人主觀上有幫助故意，客
　　觀上有幫助行為，即對於犯罪與正犯有共同認識，而以幫助
　　意思，對於正犯資以助力，但未參與實行犯罪之行為者而言
　　。幫助犯之故意，除需有認識其行為足以幫助他人實現故意
　　不法構成要件之「幫助故意」外，尚需具備幫助他人實現該
　　特定不法構成要件之「幫助既遂故意」，惟行為人只要概略
　　認識該特定犯罪之不法內涵即可，無庸過於瞭解正犯行為之
　　細節或具體內容。金融帳戶乃個人理財工具，依我國現狀，
　　申設金融帳戶並無任何特殊限制，且可於不同之金融機構申
　　請多數帳戶使用，是依一般人之社會通念，若見他人不以自
　　己名義申請帳戶，反而收購或借用別人之金融帳戶以供使用
　　，並要求提供提款卡及告知密碼，則提供金融帳戶者主觀上
　　如認識該帳戶可能作為對方收受、提領特定犯罪所得使用，
　　對方提領後會產生遮斷金流以逃避國家追訴、處罰之效果，
　　仍基於幫助之犯意，而提供該帳戶之提款卡及密碼，以利洗
　　錢實行，仍可成立一般洗錢罪之幫助犯（最高法院108 年度
　　台上大字第3101號裁定意旨參照）。本件詐欺集團成員利用
　　被告提供上開華南銀行帳戶，向被害人施以詐騙手法致陷於
　　錯誤而依指示匯款，旋遭詐欺集團成員轉出提領一空，被告
　　所為固未直接實行詐欺取財、掩飾、隱匿犯罪所得之構成要
　　件行為，惟其提供前開帳戶作為工具，的確對犯罪集團成員
　　遂行詐欺取財、掩飾或隱匿犯罪所得資以助力，利於詐欺取
　　財及洗錢之實行。是核被告所為，係犯刑法第30條第1 項前
　　段、第339 條第1 項之幫助詐欺取財罪、刑法第30條第1 項
　　前段、洗錢防制法第14條第1 項之幫助洗錢罪【卷內無積極
　　證據足認被告對於詐欺集團成員有未滿18歲、達3 人以上，
　　或參與犯罪組織，或就詐欺集團成員將採取何種網際網路之
　　手法乙節有所認識】。其以一提供華南銀行帳戶之幫助行為
　　，致使6 名被害人遭詐欺取財匯款，為同種想像競合，以及
　　以一行為同時觸犯上開2 罪名，為異種想像競合犯，依刑法
　　第55條規定，應從一重論以幫助洗錢罪。另檢察官就犯罪事
　　實一部起訴者，其效力及於全部，刑事訴訟法第267 條訂有
　　明文。被告就附表編號5 、6 之幫助洗錢等部分，雖未經檢
　　察官提起公訴，惟此部分既與檢察官起訴事實（即附表編號
　　1 至4 部分）有前述想像競合犯之裁判上一罪關係，並經檢
　　察官移送併辦，本院自得併予審理，附此敘明。 　　
  ㈡又按犯前2 條之罪，在偵查或審判中自白者，減輕其刑，洗
　　錢防制法第16條第2 項定有明文。被告於審理中對於其所犯
　　同法第14條第1 項之罪自白不諱（見金訴卷第85頁；金訴緝
　　卷第118 頁），依上開規定予減輕其刑；且被告既係對正犯
　　資以助力而未參與犯罪構成要件行為之實行，為洗錢罪之幫
　　助犯，爰依刑法第30條第2 項之規定，按正犯之刑減輕之（
　　依法遞減之）。
  ㈢爰以行為人責任為基礎，審酌被告率然提供其上開華南銀行
　　帳戶予不相識他人使用，容任作為向被害人詐欺取財之人頭
　　帳戶，非但造成被害人之財產損失，並使犯罪者得以掩飾真
　　實身分，匯入之犯罪所得一旦轉匯提領而出，即得製造金流
　　斷點，增加查緝犯罪之困難，助長社會犯罪風氣，殊屬不當
　　；惟念被告本身非實際參與詐欺、洗錢之正犯，可非難性較
　　小，於審理時表示知錯悔意，考量被害人等財產損害程度與
　　意見（參金訴卷第73頁、第115 頁；金訴緝卷第89頁），斟
　　酌被告之犯罪動機、目的、手段，暨個人智識程度、經濟及
　　生活狀況（見金訴緝卷第119 頁審理筆錄所載）等一切情狀
　　，量處如主文所示之刑，併就罰金部分，諭知易服勞役之折
　　算標準。 
　㈣沒收部分：
  ①被告否認拿到任何利益或報酬，卷內亦無證據證明其有獲取
　　任何犯罪所得，自無從宣告沒收；縱其提供予他人之帳戶資
　　料（參嘉警2013卷第21頁，已警示凍結）固係犯罪所用之物
　　，但並未扣案，無證據證明尚屬存在，復非屬違禁物，倘予
　　追徵，除耗費司法執行資源外，對於被告犯罪行為之不法、
　　罪責評價並無影響，且就沒收制度所欲達成之社會防衛目的
　　亦無任何助益，欠缺刑法上重要性，爰依刑法第38條之2 第
　　2 項規定，不予宣告沒收或追徵。
  ②至被害人遭詐騙贓款，並非被告收執所有，亦非在其實際掌
　　控中，則其就犯罪所收受、持有之財物本不具所有權及事實
　　上處分權，自無從對其加以宣告沒收（最高法院100 年度台
　　上字第5026號判決意旨參照）。何況刑法所定沒收乃「刑罰
　　」及「保安處分」以外之法律效果，實際上仍有懲罰之效，
　　屬於干預財產權之處分，應遵守比例原則及過度禁止原則，
　　即洗錢防制法第18條沒收規定，亦應有刑法第38條之2 第2
　　項規定之適用。是倘再就匯入帳戶之贓款對於被告諭知沒收
　　，實屬過苛，爰不予宣告沒收，末此敘明。
據上論斷，應依刑事訴訟法273 條之1 第1 項、第299 條第1 項
前段，洗錢防制法第14條第1 項、第16條第2 項，刑法第11條前
段、第30條第1 項前段、第2 項、第339 條第1 項、第55條、第
42條第3 項前段，刑法施行法第1 條之第1 項，判決如主文。
本案經檢察官蔡英俊偵查起訴及檢察官謝雯璣移送併辦，由檢察
官陳則銘、廖俊豪到庭實行公訴。
中　　華　　民　　國　　111 　年　　11　　月　　4 　　日
                  刑事第六庭      法  官  王品惠
以上正本證明與原本無異。
如不服本判決應於收受判決後20日內向本院提出上訴書狀，並應
敘述具體理由；其未敘述上訴理由者，應於上訴期間屆滿後20日
內向本院補提理由書（均須按他造當事人之人數附繕本）「切勿
逕送上級法院」。
告訴人或被害人如對於本判決不服者，應具備理由請求檢察官上
訴，其上訴期間之計算係以檢察官收受判決正本之日期為準。
                                  書記官  戴睦憲　　　
中　　華　　民　　國　　111 　年　　11　　月　　4 　　日
附表：
編 號  被害人 (告訴人) 詐騙方式     匯款時間 　   匯款金額  (新臺幣) 匯    入 人頭帳戶 證據出處 1  戊○○（ 後改名為 彌勒誠伏 ） 詐欺成員於109 年 11月17日起，以通 訊軟體LINE暱稱「 sushan」向戊○○ 誆稱介紹投資平台 獲利云云，致戊○ ○陷於錯誤，而依 指示匯款如右。 110 年3 月11日 12時21分許  1,306,741元 　  　 丙○○所 申設華南 銀行帳號 000-0000 00000000 之帳戶 中警3621卷： 1.戊○○警詢筆錄（第5-7 頁） 2.戊○○提供存款憑條（收據）與對話   紀錄(第15-20 頁） 3.內政部警政署反詐騙諮詢專線紀錄表   （第21-22 頁） 4.桃園市政府警察局中壢分局中福派出   所受理詐騙帳戶通報警示簡便格式表 　（第39頁） 5.金融機構聯防機制通報單(第41頁)  6.受理各類案件紀錄表（第47頁）  2  己○○  詐欺成員以社交軟 體IG暱稱「夏曉菲 」向己○○誆稱介 紹投資博奕網站獲 利云云，致己○○ 陷於錯誤，而依指 示匯款如右。 110 年3 月11日 14時16分許    355,885元  同上     基警5615卷： 1.己○○警詢筆錄（第11-16 頁） 2.己○○提供對話紀錄與匯款單    (第19頁） 3  庚○○（ 後改名為 簡妤庭）   詐欺成員於110 年 3 月8 日起，以通 訊軟體LINE暱稱「 JOE 」向庚○○誆 稱介紹投資平台獲 利云云，致庚○○ 陷於錯誤，而依指 示匯款如右。 110 年3 月13日 15時26分許     50,000元 同上     嘉警2013卷： 1.庚○○警詢筆錄（第1-4 頁） 2.南投縣政府警察局中興分局府西派出 　所受理詐騙帳戶通報警示簡便格式表 　（第28頁） 3.金融機構聯防機制通報單(第31頁) 4.庚○○提供對話紀錄與網路交易明細  （第40-65 頁、第67頁） 4  乙○○ 詐欺成員於110 年 2 月26日起，以通 訊軟體LINE暱稱「 維海」向乙○○誆 稱介紹投資博奕網 站獲利云云，致乙 ○○陷於錯誤，而 依指示匯款如右。 110 年3 月13日 18時28分許     10,000元 同上     嘉警2013卷： 1.乙○○警詢筆錄（第5-9 頁） 2.臺北市政府警察局中山分局長春路派 　出所受理各類案件紀錄表（第72頁） 3.內政部警政署反詐騙諮詢專線紀錄表   （第74頁） 4.受理詐騙帳戶通報警示簡便格式表   （第75頁） 5.金融機構聯防機制通報單(第76頁) 6.乙○○提供對話紀錄（第89-97 頁） 5  甲○○  詐欺成員於110 年 間起，以通訊軟體 LINE暱稱暱稱「Dy lan 」向甲○○誆 稱介紹投資博奕網 站獲利云云，致甲 ○○陷於錯誤，而 依指示匯款如右。  110 年3 月12日 14時57分許    550,000元 同上     【111 年度偵字第4259號併辦】 偵4259卷： 1.甲○○警詢筆錄（第22-30 頁） 2.內政部警政署反詐騙諮詢專線紀錄 　表（第170-171 頁） 3.新北市政府警察局三峽分局北大派出   所受理各類案件紀錄表（第172 頁） 4.受理詐騙帳戶通報警示簡便格式表   （第184 頁） 5.甲○○提供匯款申請書（第195 頁） 6  丁○○  詐欺成員於110 年 3 月1 日起，以通 訊軟體LINE暱稱「 葉海龍」向丁○○ 誆稱介紹投資平台 獲利云云，致丁○ ○陷於錯誤，而依 指示匯款如右。 110 年3 月12日 15時45分許    200,000元 同上    【111 年度偵字第6860號併辦】 雄警0306卷： 1.丁○○警詢筆錄（第4-23頁） 2.丁○○提供對話紀錄、臺灣銀行存摺   封面與內頁交易明細（第27-29 頁、   第34-35 頁、第56-61 頁） 3.內政部警政署反詐騙諮詢專線紀錄表   （第73-74 頁） 
附錄本案論罪科刑法條：
洗錢防制法第14條第1 項
有第2 條各款所列洗錢行為者，處7 年以下有期徒刑，併科新臺
幣5 百萬元以下罰金。
中華民國刑法第339 條第1 項（普通詐欺罪）
意圖為自己或第三人不法之所有，以詐術使人將本人或第三人之
物交付者，處5 年以下有期徒刑、拘役或科或併科50萬元以下罰
金。